【裁判字號】    98,上訴,29
【裁判日期】    980227
【裁判案由】    強盜等
【裁判全文】
臺灣高等法院刑事判決                  98年度上訴字第29號
上  訴  人  臺灣板橋地方法院檢察署檢察官
上  訴  人
即  被  告  戊○○
                    現於臺灣新店戒治所
指定辯護人  本院公設辯護人丙○○
上列上訴人因被告強盜等案件，不服臺灣板橋地方法院97年度訴
字第3665號，中華民國97年11月20日第一審判決（起訴案號：臺
灣板橋地方法院檢察署97年度偵字第20624號），提起上訴，本
院判決如下：
    主  文
上訴駁回。
    事  實
一、戊○○於民國九十七年七月十一日三時許，在臺北縣中和市
    ○○街一一四號前，竊取乙○○所管有之車牌號碼為ＧＲＬ
    —３７６號普通重型機車一臺（業經原審判處有期徒刑四月
    確定），於同日十一時許，至臺北縣中和市○○街八十六號
    一樓泰玥企業股份有限公司辦公室內，意圖為自己不法所有
    ，徒手竊取由丁○○所管領、放置上開辦公室之車牙機一臺
    （ＲＥＸ廠牌）得手後，徒步沿臺北縣中和市○○路往臺北
    縣土城市方向逃逸。於同日十一時十分許，被追至臺北縣中
    和市○○路與壽德街交岔路口前，適甲○○駕駛車牌號碼為
    １６３３—ＥＸ號自用小客車行經上址停等紅燈，戊○○竟
    欲使甲○○行無義務之事，強行進入上開自小客車副駕駛座
    ，以手持其所有之安全帽毆打與徒手推擠甲○○之強暴方式
    ，欲令甲○○開車，並另基於毀損之犯意，徒手拉扯上開自
    小客車副駕駛座內飾板，致令不堪用。而於甲○○抵抗之際
    ，經路人報警處理，為警查獲，並扣得戊○○所有上開之安
    全帽一頂。
二、案經丁○○與甲○○訴由臺北縣政府警察局中和分局報告臺
    灣板橋地方法院檢察署檢察官偵查起訴。
    理  由
一、證據能力：有關後述證據，被告、辯護人均未爭執其證據能
    力，且觀其製作取得情形，並無違法或不當之情況，依刑事
    訴訟法第一百五十九條之五規定，均有證據能力，合先敘明
    。
二、訊據上訴人即被告固不諱言於上開時地，拿取車牙機，及進
    入甲○○所駕車輛等情，惟否認有強制罪及竊盜既遂犯行，
    辯稱：車牙機已丟棄，應該未遂。僅叫甲○○趕快開車，她
    不從，並將鑰匙拔出，被告未對其強暴脅迫，或毀損副駕駛
    座內飾板等語，經查：
（一）有關於上開時地竊取車牙機等情，業據被告於原審自白（
      原審卷第六二頁），核與證人即被害人丁○○證述相符（
      偵卷第十三頁至第十五頁），復有贓物認領保管單一紙在
      卷可稽（見偵卷第二十九頁），此部份事實，堪予認定。
      被告雖辯稱：已丟棄，應該是未遂等語，然證人即告訴人
      丁○○證稱：被告係在臺北縣中和市○○街八十六號一樓
      泰玥企業股份有限公司辦公室內，竊取本件車牙機一臺，
      而於持之至前開華福街八十八號時，始遭發現等語（偵卷
      第十四頁），被告對此亦不爭執，顯見其已將車牙機置於
      實力支配之下，至於其後丟棄，無非犯後處置贓物問題，
      無從置為既未遂之認定，所辯不足採。
（二）有關被告於上開時地，進入甲○○駕駛車牌號碼為１６３
      ３—ＥＸ號自用小客車副駕駛座，以安全帽毆打與徒手推
      擠甲○○，欲令甲○○開車，並另基徒手拉扯上開自小客
      車副駕駛座內飾板，致令不堪用。嗣甲○○抵抗未從其意
      ，路人報警處理，為警查獲等情，業據證人即告訴人甲○○於原審證稱：被告當時手持一頂安全帽，一直命伊開車
      ，伊表示不願意時，被告即伸手推擠，安全帽也有打到伊
      ，當時被告應該沒有要推伊下車，只是要搶車子之控制權
      ，後來車子之內飾版也有遭被告毀損而無法使用等語（原
      審卷第五二至五六頁），並有安全帽乙頂扣案可佐，此部
      份事實，堪予認定。被告辯稱：沒有打被害人，沒有毀損
      等語，空言所辯，自不足採。
綜上，被告所辯，均不足採，事證明確，被告犯行，均堪認定。
三、核被告所為，係犯刑法第三百二十條第一項之竊盜罪，第三
    百零四條之強制罪及第三百五十四條之毀損罪。檢察官認對
    於甲○○駕車部份，係犯刑法第三百二十八條第四項、第一
    項之強盜未遂罪、或係為脫免逮捕而當場施以強暴行為，當
    屬刑法第三百二十九條之準強盜罪乙節。然查：強盜罪以意
    圖為自己不法所有為要件。本件被害人甲○○稱：被告叫我
    開車，我不願意，他就一直喊開車，並伸手來弄排檔及方向
    盤。被告應該沒有要把我推下車，我們只是搶車子的控制權
    等語（原審卷第五三頁，第五四頁），顯見被告或有不法乘
    車之意圖，然並無排除所有權人，而據為己有之不法所有意
    圖，否則，若有不法所有意圖，當係將被害人推擠或趕下車
    ，而排除其管領權，綜上，本件被告之主觀犯意，尚與強盜
    之主觀犯意有間，不能論以強盜罪或準強盜罪。起訴基本事
    實相同，爰變更起訴法條如上。被告所犯上開之罪，犯意不
    同，行為互殊，應分論併罰。
四、原審以事證明確，並變更法條，適用刑事訴訟法第二百九十
    九條第一項前段、第三百條，刑法第三百二十條第一項、第
    三百零四條、第三百五十四條、第五十一條第五款、第九款
    、第三十八條第一項第二款，刑法施行法第一條之一，並審
    酌被告犯罪之手段、其犯罪所生之損害、對社會治安所生之
    危害與犯後坦承犯行之態度及其他一切情狀，分別量處竊盜
    罪六月，強制罪八月，毀損罪三月，並定其應執行之刑。且
    說明被告所有扣案安全帽一頂，為被告所有供對告訴人甲○○施以強制行為所用之物，應依刑法第三十八條第一項第二
    款、第三項之規定，宣告沒收。認事用法，均無違誤（理由
    雖與本院見解，稍有出入，惟亦無錯誤，不構成撤銷理由）
    。被告上訴空言否認犯行，為無理由。檢察官上訴猶認被告
    構成強盜或準強盜罪，亦無理由，均應駁回。
據上論斷，應依刑事訴訟法第三百六十八條，判決如主文。
本案經檢察官張啟彬到庭執行職務。
中    華    民    國    98    年    2     月    27    日
                  刑事第十八庭審判長法  官  吳鴻章
                                    法  官  陳健順
                                    法  官  周政達
以上正本證明與原本無異。
強盜部分，檢察官如不服本判決，應於收受送達後10日內向本院
提出上訴書狀，其未敘述上訴之理由者並得於提起上訴後10日內
向本院補提理由書（均須按他造當事人之人數附繕本）「切勿逕
送上級法院」。
其餘部分，均不得上訴。
                                    書記官  廖純瑜
中    華    民    國    98    年    2     月    27    日
附錄：本案論罪科刑法條全文
中華民國刑法第320條
（普通竊盜罪、竊佔罪）
意圖為自己或第三人不法之所有，而竊取他人之動產者，為竊盜
罪，處5年以下有期徒刑、拘役或5百元以下罰金。
中華民國刑法第304條
（強制罪）
以強暴、脅迫使人行無義務之事或妨害人行使權利者，處3年以
下有期徒刑、拘役或3百元以下罰金。


司法院資訊處製作；財團法人民間司法改革基金會備份。
